臺灣臺北地方法院刑事裁定　　　　　　　　　　　　九十三年度聲判字第一００號
　　聲　請　人
　　即告訴人　　甲○○○
　　　　　　　　乙○○
　　代　理　人　陳福寧律師
　　被　　　告　丙○○
右列聲請人因告訴被告贓物案件，不服臺灣高等法院檢察署檢察長中華民國九十三年
五月十五日九十三年度上聲議字第一Ｏ九三號駁回再議之處分（原不起訴處分案號：
臺灣臺北地方法院檢察署九十二年度偵續一字第七Ｏ號），聲請交付審判，本院裁定
如左：
    主      文
聲請駁回。
    理      由
一、聲請人即告訴人等聲請交付審判意旨略以：本件臺北市國稅局有關陳查某遺產之
    調查報告表，係臺北市國稅局之調查員基於職務上製作之文書，係屬公文書。依
    稅捐稽徵法第三十條第一項規定，稅捐稽徵機關指定之調查人員，為調查課稅資
    料，得向有關機關、團體或個人進行調查，要求提示有關文件，由此可知，調查
    報告必需係有相關文件作為佐證，絕非如原不起訴處分所言，認臺北市國稅局查
    帳報告表係拼湊所得之結論。公訴人認調查報告係拼湊者，顯然係陷調查員於不
    義，且公訴人既認調查報告記載之事實另有來源，就應予已查證，告訴人亦於偵
    查中請求調查證據，該等證據亦非不能調查、驗證，但公訴人竟未調查即否定上
    開文書；又系爭定存單依據被告所供稱係其向臺灣北區中小企業銀行所購買，且
    公訴人前向臺北國際商業銀行（即前臺灣北區中小企業銀行）函查定存單究係何
    人購買時，因漏未提供定存單號碼，導致該銀行函覆無法提供資料，經告訴人於
    九十三年一月二十九日陳報定存單號碼後，檢察官卻未予查察，再度陳報後，即
    遽為不起訴處分，並經臺灣高等法院檢察署駁回再議之聲請，且理由竟謂原檢察
    官經詳盡調查，殊難令人折服，爰依刑事訴訟法第二百五十八條之一規定，賜准
    裁定准予交付審判等語。
二、按告訴人之告訴，係以被告受刑事訴追為目的，是其陳述是否與事實相符，仍應
    調查其他證據以資審認，最高法院著有五十二年臺上字第一三ＯＯ號判例可參。
    次按，告訴人不服上級法院檢察署檢察長或檢察總長認再議為無理由而駁回之處
    分者，得於接受處分書後十日內委任律師提出理由狀，向該管第一審法院聲請交
    付審判。法院認為交付審判之聲請不合法或無理由者，應駁回之。法院為前項裁
    定前，得為必要之調查，刑事訴訟法第二百五十八條之一、第二百五十八條之三
    第二項前段分別定有明文。依上開刑事訴訟法之立法意旨，既係對於檢察官不起
    訴或緩起訴裁量權制衡之一種外部監督機制，故法院證據調查之範圍，應僅限於
    偵查中曾顯現之證據，不得再就告訴人新提出之證據再為調查，亦不可蒐集偵查
    卷外之證據。
三、經查：
（一）聲請人原告訴意旨略以：被告丙○○明知陳查某之媳陳張麗仙意圖為自己不法
      之所有，於民國八十二年八月十一日，趁陳查某甫死亡，諸子發生爭執而情況
      混亂之際，在臺北市○○○路○段七十九號二樓保險櫃中，竊取陳查某之子女
      因繼承而公同共有之臺北區中小企業銀行（已改名為台北國際商業銀行）新台
      幣（下同）一千八百萬元、二千七百萬元、二千八百萬元、四千五百萬元、九
      千萬元之定存單贓物，竟仍受陳張麗仙之委託，寄藏上開定存單，嗣因上開定
      存單於八十二年間由被告兌領，為告訴人甲○○○、乙○○察覺而提出告訴，
      始獲上情，因認被告涉有寄藏贓物罪嫌云云。
（二）本案前經臺灣臺北地方法院檢察署檢察官依據偵查結果，以被告丙○○固承認
      有兌領上開定存單等事實，惟堅詞否認有何寄藏贓物之犯行，辯稱：伊從事股
      票買賣多年，上開定存單係伊出資委託林裕陵（已）代伊買來的，且都是無
      記名定存單，係向誰買來的伊均不清楚，伊沒有寄藏贓物等語。且查：(一)被告
      之妻陳英津在華南商業銀行開立之帳戶，皆由被告使用，已經本署八十六年度
      偵續一字第二六七號認定，且該帳戶自八十一年一月一日起至八十三年六月三
      十日止，存款常有千萬元之譜，甚至高達九千餘萬元，有本署八十六年度偵續
      一字第二六七號不起訴處分書及華南商業銀行存款往來明細表在卷可查，因認
      被告應係有資力購買大額定存單之人。(二)告訴人認被告涉有贓物罪嫌者，無非
      以臺北市國稅局查帳報告表（手抄本）及證人蘇倩慧之證述為據，然臺北市國
      稅局查帳報告表僅為手寫並無國稅局蓋章，僅為私文書，並無任何公信力存在
      ，且台北市國稅局查帳報告表結論係臺北市國稅局追查告訴人甲○○○、陳張
      麗仙等人利息所得資金來源時，依銀行提供之相當金額之資料予以蒐集拼湊推
      定，並未經當事人確認，不得採為訴訟上認定事實之依據，已經台灣高等法院
      九十年度聲再字第四八三號裁定及臺灣高等法院檢察署八十七年度議字第三八
      ０號處分書所是認，臺北市國稅局查帳報告表之結論既係以拼湊方式所得，即
      難採為不利被告之證據。(三)告訴人固指稱上開定存單皆係陳張麗仙竊取後轉交
      予被告者，然此為陳張麗仙所否認，且確定能開啟該置放存單之保險櫃應係告
      訴人甲○○○及陳查某之二位兒子陳建忠及陳清忠共三人，並不包括陳張麗仙
      ，業經臺灣高等法院檢察署八十七年度議字第三八０號處分書及臺灣高等法院
      八十九年度上易字第一二五二號刑事判決認定，陳張麗仙既不能開啟置放定存
      單之保險櫃，其是否可能竊取上開定存單，即有可疑，且亦查無其他積極證據
      足證上開五張定存單確為陳張麗仙所竊取，故其是否為贓物尚難遽為認定，無
      法僅因上開定存單最後由被告或其妻陳英津兌領，而據以推定被告有何寄藏贓
      物之犯行。(四)告訴人等曾以告訴之事實對被告提出侵權行為損害賠償，然上開
      可轉讓定存單可自由流通，亦可以無記名方式轉讓，已經臺灣臺北地方法院依
      據該定期存單持有人須知第二條記載：「本存單按面額十足發行，分為記名式
      與無記名式兩種，任由存戶選擇，均得依法自由流通轉讓及設定質權向金融機
      構申借擔保放款或充作其他擔保之用，但不得中途提取、中途要求記名或取銷
      記名。」所認定，而告訴人又於該民事案件審理中指稱：『我們現有證據只能
      推斷被告有收贓，並沒有直接證據可以證明。』，有臺灣臺北地方法院八十九
      年度重訴字第六五二號民事判決在卷可憑，上開可轉讓定期存單既可自由流通
      及以無記名之方式轉讓，且質之告訴人自承：上開定存單均為無記名等語在卷
      ，因此，尚難僅以被告兌領由陳查某轉存或陳張麗仙或告訴人甲○○○為原存
      款人之定期存單，即推斷被告係自陳張麗仙處收受贓物或寄藏贓物。綜上所述
      ，被告係有資力購買千萬元以上定存單之人，台北市國稅局查帳報告表又係拼
      湊所得之結論無法採為不利被告之證據，而上開由被告兌領之定存單是否為贓
      物尚乏證明，又無法自上開無記名定存單由被告兌領一事直接推論被告係自陳
      張麗仙處收受贓物或寄藏贓物，則本件除告訴人單一指述外，並無直接證據可
      證上開定存單確為贓物及被告有何明知上開定存單為贓物而猶受寄藏之犯行，
      即難遽以該等罪責相繩。此外，復查無其他積極之證據足認被告有何告訴人所
      指之犯行，認罪嫌應認尚有不足，而依刑事訴訟法第二百五十二條第十款為不
      起訴處分。
（三）告訴人不服，聲請再議，亦經臺灣高等法院檢察署檢察長以告訴人之指述業經
      原檢察官調查明確，並按刑法第三百四十九條第二項之寄藏贓物罪，須行為人
      主觀上有贓物之認識，始足當之，而寄藏贓物係指受記他人之贓物為之隱藏者
      而言，必須先有他人犯財產上之罪，而後始有受寄他人之贓物行為，否則即難
      以該項罪名相繩。查：(一)被告之供述，固為證據方法之一，但被告並無負有真
      實陳述之義務，現行法尚且承認被告有保持緘默之權。按被告於偵查中固供稱
      系爭定存單係伊出資委託林裕陵代伊買來，核與其於臺灣臺北地方法院檢察署
      八十四年度偵續字第三十一號乙案中之供述固非一致，惟被告對購買定存單之
      金錢來源及相關情形以涉及個人隱私，堅不吐實。查原檢察官經詳盡調查，綜
      合全部事證，認被告係有資力購買千萬元以上定存單之人，而臺北市國稅局查
      帳報告表又係拼湊所得之結論，無法採為不利被告之證據，又無法自系爭無記
      名定存單由被告兌領乙事直接推論被告係自陳張麗仙處收受或寄藏贓物，則本
      件除請人單一指述外，並無直接證據可證系爭無記名定存單確為贓物或被告有
      何明知系爭無記名定存單為贓物而猶收受寄藏之犯行，並於原不起訴處分書詳
      敘理由，至被告所供係委託林裕陵代伊買來乙節，因林裕陵已歿，無從深入查
      證，被告上開所供是否屬實，原處分並未直接加以認定，聲請人上開所陳，不
      無誤會。(二)被告之妻陳英津在華南商業銀行開立之帳戶，皆由被告使用，為臺
      灣臺北地方法院檢察署八十六年度偵續一字第二六七號不起訴處分及本署八十
      七年度議字第三八０號處分書所認定，且該帳戶自八十一年一月一日起至八十
      三年六月三十日止，存款常有千萬之譜，甚至高達九千餘萬元，有臺灣臺北地
      方法院檢察署八十六年度偵續一字第二六七號不起訴處分書及華南商業銀行存
      款往來明細表在卷可稽，原處分因認被告係有資力購買大額定存單之人，尚非
      無據，且原處分之認事採證，核與經驗法則尚無違背。(三)臺北市國稅局查帳報
      告表結論係臺北市國稅局追查聲請人甲○○○、陳張麗仙等人利息所得資金來
      源時，依銀行提供之相當金額之資料予以蒐集拼湊推定，並未經當事人確認，
      不得採為訴訟上認定事實之依據，已經臺灣高等法院九十年度聲再字第四八三
　    號裁定及本署八十七年度議第三八０號處分書所是認，臺北市國稅局查帳報告
      表之結論既係以拼湊方式所得，即難採為不利被告之證據，是原檢察官雖未再
      調閱上開臺北市國稅局查帳報告表，亦難謂有何調查職責未盡之情形。以原檢
      察官偵查結果，將被告為不起訴處分，並無不合，告訴人之聲請再議為無理由
      ，予以駁回之。
（四）經本院調閱臺灣高等法院檢察署九十三年度上聲議字第一Ｏ九三號卷宗及臺灣
      臺北地方法院檢察署九十二年度偵續一字第七Ｏ號偵查卷宗，認聲請人聲請交
      付審判所指被告涉嫌寄藏贓物之犯行，除就被告確實曾兌領上開定存單之事實
      ，業據其於偵查中所自承不諱，且核與臺北國際商業銀行中山分行函詢結果亦
      屬相符，有該行九十三年十月五日、同年十一月二十四日北商銀中山九三字第
      二七三號、第三Ｏ四號函各一份附卷可稽，而堪以認定外，就(一)系爭數紙定存
      單是否確為另案被告陳張麗仙所竊取，而屬來路不明之「贓物」，因本院八十
      七年度易字第三四一五號被告陳張麗仙竊盜案件，目前仍為本院通緝中，而僅
      依現存之證據資料，尚無從具體認定其確有為竊盜犯行，則系爭定存單究係否
      屬他人財產上犯罪所得之財物，及被告客觀上所寄藏者是否即為「贓物」乙節
      ，尚有疑義。(二)參諸系爭面額為二千七百萬元之定存單乃八十二年三月五日由
      陳張麗仙帳戶轉出存入無記名方式之可轉讓定存單，到期日為八十二年七月五
      日，到期後於同年七月六日由陳榮和兌領，再以無記名方式續存，至八十二年
      十月六日，由被告兌領；面額為一千八百萬元之定存單乃八十二年三月九日由
      陳張麗仙帳戶轉出存入無記名方式之可轉讓定存單，於同年九月九日由被告兌
      領；面額為四千五百萬元之定存單乃八十二年四月十六日由陳張麗仙帳戶轉出
      存入無記名方式之可轉讓定存單，到期日為八十二年七月十六日，到期後由被
      告之妻陳英津兌領，再以無記名方式轉存，至八十二年十月十六日由被告兌領
      ；面額為九千萬元之定存單乃八十二年五月十七日由陳張麗仙帳戶轉出存入無
      記名方式之可轉讓定存單，到期日為八十二年八月十七日，到期後由被告之妻
      陳英津兌領，再以無記名方式續存，至八十二年十一月十七日，由被告兌領等
      情，有臺北國際商業銀行中山分行九十三年十一月二十四日回函一份附卷足憑
      ，是依據前開定存單之資金來源資料，亦不足認定此部分之定存單均為另案被
      告陳張麗仙所竊得之贓物。而系爭面額二千八百萬元之定存單雖為告訴人甲○
      ○○於八十一年七月九日以臺灣銀行支票轉存，並以甲○○○名義辦理之記名
      方式可轉讓定存單，到期日為八十二年一月九日，並於到期後又續存至八十二
      年五月九日，於同年五月十日由甲○○○兌領，並改以無記名方式續存，至八
      十二年八月十日，由陳張麗仙兌領，改以無記名方式轉存，迄於八十二年十一
      月十日到期由被告兌領等情，有上開回函在卷可稽，就告訴人甲○○○出資購
      買之定存單何以八十二年八月十日突由另案被告陳張麗仙兌領乙節，雖屬可疑
      ，惟亦難證明被告於收受此定存單時其主觀上確有贓物之認識甚明。(三)次查，
      雖告訴人質疑被告所辯稱：定存單係其以一億多元買來的，且是陸續交給林裕
      陵去買的等語，不可採信，且認被告應無此資力可購買上開鉅額之定存單云云
      ，然依現存之證據資料，亦不足以認定被告係以無對價或以顯不相當之對價取
      得前開定存單，且縱使上開定存單確屬贓物，亦難排除係幾經他人多次轉手後
      方由被告取得、兌領之可能，尚無法證明被告即係直接由另案被告陳張麗仙處
      收受上開定存單，而苟係多次轉手後取得，被告主觀上是否有贓物之認識，即
      有可疑。綜上所述，本件依現存之證據資料，猶不足以證明被告有聲請人所指
      述之寄藏贓物之認識及犯行，原處分以此為由，認被告等犯罪嫌疑不足，於法
      並無違誤。綜上所述，聲請人對於駁回再議之處分漫加指摘求予審判，非有理
      由，應予駁回。
據上論斷，應依刑事訴訟法第二百五十八條之三第二項前段裁定如主文。
中      華     民      國      九十三     年    十二     月     十      日
                                臺灣臺北地方法院刑事第十三庭
                                    審判長法  官 朱瑞娟
                                          法  官 鍾素鳳
                                          法  官 吳佳薇
右正本證明與原本無異。
本裁定不得抗告。
中　　　華　　　民　　　國　　九十三　　年　　 十二 　　月　　 十三 　　日
                                          書記官 潘文賢
